【裁判字號】    98,交抗,2215
【裁判日期】    980915
【裁判案由】    違反道路交通管理處罰條例
【裁判全文】
臺灣高等法院交通事件裁定            98年度交抗字第2215號
抗  告  人
即受處分人  甲○○
上列受處分人因違反道路交通管理處罰條例案件，不服臺灣士林地
方法院98年度交聲字第846號，中華民國98年8月13日裁定，提起
抗告，本院裁定如下：
    主  文
抗告駁回。
    理  由
一、按汽車駕駛人，在多車道右轉彎，不先駛入外側車道，處新
    臺幣（下同）600元以上1800元以下罰鍰， 道路交通管理處
    罰條例第48條第1項第4款定有明文；次按汽車駕駛人駕駛汽
    車違反道路交通管理處罰條例第48條規定者，除應依該條所
    規定之罰鍰處罰外，並予記違規點數1點， 道路交通管理處
    罰條例第63條第1項第1款亦有明文。
二、原處分意旨略以：抗告人即受處分人甲○○於民國98年3月4
    日晚間6時15分許，在臺北市○○○路○段與基隆路2段路口
    處，駕駛車號0192-JT號自小客車，經警攔停舉發「在多車
    道右轉彎，不先駛入外側車道」之違規行為，依道路交通管
    理處罰條例第48條第1項第4款之規定，處罰鍰1800元，並依
    同條例第63條第1項第1款規定，記違規點數1點。
三、原裁定意旨略以：
（一）證人即查獲本件違規之臺北市政府警察局信義分局交通分
      隊員警乙○○到庭證稱： 案發當時其站立在和平東路3段
      與基隆路2段路口安全島處，臉朝北，目擊受處分人駕駛
      車牌號碼0192-JT號之自小客車，由北轉西時，並未先靠
      到基隆路2段最外側車道，而是由中間車道直接右轉，但
      依照法規，受處分人應該在30公尺處切入最外側車道，之
      後才能右轉，其遂依法攔停開單告發，受處分人當時有承
      認違規事實，惟希望其開輕一點的法條，但遭其婉拒。且
      案發當時視線很好，其所站立的位置直接面對受處分人所
      駕駛之車輛，故不可能誤認等語（見原審卷第17頁至第18
      頁），經核證人乙○○係就案發當日親身經歷之舉發經過
      作證，所證內容，就其目擊受處分人違規情節及舉發經過
      敘述詳確，亦經具結，並無瑕疵，顯非一般憑空捏造證詞
      可擬，且證人與受處分人原不相識，兩人間並無怨恨仇隙
      ，故證人要無設詞誣陷受處分人違規，進而招致偽證重罪
      之可能及必要，是其證詞應屬可信，此外復有證人所繪製
      之現場圖在卷可憑（見原審卷第21頁），因而認受處分人
      確有原處分所指之交通違規事實。
（二）綜上所述，受處分人確有於上揭時、地，駕駛車牌號碼01
      92-JT號自小客車， 經員警舉發「在多車道右轉彎，不先
      駛入外側車道」之違規行為，從而原處分機關依道路交通
      管理處罰條例第48條第1項第4款之規定，裁處受處分人罰
      鍰1800元，並依同條例第63條第1項第1款規定併予記受處
      分人違規點數1點，核無違誤， 因而駁回受處分人異議之
      聲明。
四、抗告意旨略以：受處分人於98年3月4日18時15分駕駛車號01
    92-JT自小客車，行駛於臺北和平東路三段時右轉彎，受處
    分人秉持開車應守規則之心態向外車道駛入以待右轉，未料
    警察竟無視受處分人已駛入外側車道之事實，強指受處分人
    未駛入外側車道，而不欲與受處分人就事實討論即逕行開單
    ，該行為難不謂有為求取績效而違法不當舉發之虞。而員警
    身為對人民得以行使公權力的角色，在執行各項取締之勤務
    時，依警政署相關規定，執勤務前應備妥蒐證器材，並應在
    其欲指人民有錯時負舉證之責任，但在臺北市政府警察局信
    義分局函文之中唯一的證據卻只有「據舉發員警證稱」，而
    毫無其他證據。另原處分機關所查證之結果，僅根據臺北市
    政府警察局信義分局函復內容之片面說詞逕為裁決，並未探
    究其是否確與實情相符，若非參考舉發當時雙方所見之各種
    具體情況加以研析，是否能為正確之判斷，而僅憑員警違規
    通知單及函文記載，直接為受處分人不利之認定，尚欠允當
    。按法院受理交通事件，準用刑事訴訟法之規完，道路交通
    管理處罰條例第89條前段定有明文，又刑事訴訟法第l54條
    第2項明文：犯罪事實應依證據認定之，無證據不得認定犯
    罪事實。故若員警無法舉出明確證據，應不得認為聲請人有
    違規之實。員警末依規定運用蒐證器材，提出證據舉發交通
    違規之事實，實已符合行政程序法第lll條第7款規定：其他
    具有重大明顯之瑕疵者之情形，行政處分應屬無效；另應依
    訴訟上對待證事實「倘有懷疑，則從被告之利益作解釋」之
    證據法則，作對受處分人有利之認定。退步言之，縱如員警
    舉發之事由，根據道路交通管理處罰條例第48條第l項4款規
    定，應處罰200元以上600元以下罰鍰，但臺北市交通事件裁
    決所之裁決書竟罰鍰1800元整，顯有重大錯誤云云。
五、經查：
（一）按「汽車駕駛人轉彎時，有下列情形之一者，處新臺幣60
      0元以上1800百元以下罰鍰：……四在多車道右轉彎，不
      先駛入外側車道，或多車道左轉彎，不先駛入內側車道」
      ，道路交通管理處罰條例第48條第1項第4款定有明文。是
      受處分人指依道路交通管理處罰條例第48條第l項4款規定
      ，應處罰200元以上600元以下罰鍰，故臺北市交通事件裁
      決所之裁決書處罰鍰1800元整，有重大錯誤云云，顯有誤
      會。
（二）證人即舉發本件交通違規之員警乙○○於原審證稱：案發
      當時其站立在和平東路3段與基隆路2段路口安全島處，臉
      朝北， 目擊受處分人駕駛車牌號碼0192-JT號之自小客車
      ，由北轉西時，並未先靠到基隆路2段最外側車道 ，而是
      由中間車道直接右轉，但依照法規，受處分人應該在30公
      尺處切入最外側車道，之後才能右轉，其遂依法攔停開單
      告發，受處分人當時有承認違規事實，惟希望開輕一點的
      法條，但遭其婉拒。且案發當時視線很好，其所站立的位
      置直接面對受處分人所駕駛之車輛，故不可能誤認等語明
      確（見原審卷第17至18頁），並有庭呈現場圖附卷可稽（
      見原審卷第21頁）。參以受處分人亦自承其確於上開時地
      ，駕駛前揭自小客車，在臺北市○○○路○段右轉等情不
      諱，堪認證人乙○○當時應無誤判違規車輛之虞。又本件
      雖無員警執勤全程錄影帶或照片以供佐證，惟道路交通管
      理處罰條例第7條之2規定既容許員警得以當場所見事實攔
      停舉發或逕行舉發，即係立法者考量交通違規事件發生往
      往係在瞬間或係由交通勤務警察執行勤務時，恰巧目睹之
      違規情事，事實上不便立刻以攝影、錄影器材取證之情形
      所在多有，且該等違規事實由人之感官即可充分判定，非
      必以科學儀器始能偵測得知（相對於此，超速、或酒醉駕
      車等人之感官不當然即可判定之違規行為，則規定於同條
      第1項第6款需科學儀器採證始能逕行舉發），為達其維護
      交通秩序、安全之行政目的，故特別立法賦予勤務警察得
      當機處分之權限。且舉發員警於司法審查之訴訟程序上立
      於證人之地位而證述其當時親身目擊及見聞之交通違規行
      為經過，於法無違。至於舉發員警立於證人之地位所為之
      證述是否可採，此乃法院依經驗及論理法則判斷其證明力
      為何而得否採擇之心證層次，斷不可全盤否認舉發員警立
      於證人地位所為之陳述。受處分人徒執前詞，指責員警未
      提供相關錄影佐證資料即認定其違規云云，自不足採。
六、綜上所述，原審法院認受處分人前開違規行為，原處分機關
    依前揭規定，裁處受處分人罰鍰1800元， 並記違規點數1點
    之處分，並無違誤，因而駁回受處分人異議之聲明，經核並無
    不合。受處分人提起抗告，難認有理由，應予駁回。
據上論結，應道路交通案件處理辦法第26條、 刑事訴訟法第412
條，裁定如主文。
中    華    民    國    98    年    9     月    15    日
                  刑事第七庭審判長法  官   陳晴教
                                  法  官   楊智勝
                                  法  官   王詠寰
以上正本證明與原本無異。
不得再抗告。
                                  書記官   陳紀語
中    華    民    國    98    年    9     月    17    日


司法院資訊處製作；財團法人民間司法改革基金會備份。
